臺灣高雄地方法院刑事判決　　　　　　　　　　　　九十一年度交訴字第一八五號
　　公　訴　人　臺灣高雄地方法院檢察署檢察官
　　被　　　告　乙○○
右列被告因公共危險等案件，經檢察官提起公訴（九十一年度偵字第一○六○五號）
，本院判決如左：
    主  文
乙○○因過失傷害人，處拘役陸拾日，如易科罰金，以參佰元折算壹日；又駕駛動力
交通工具肇事，致人受傷而逃逸，處有期徒刑捌月。
    事  實
一、乙○○未考領合格自小客車駕駛執照，竟於民國九十一年三月八日十九時，駕駛
    車號ＰＪＵ—三五五號自小客車，沿高雄市○○區○○路由北往南方向行駛，於
    是日十五分許，行經青農路與監理南街Ｔ字型知交岔路口，乙○○本應注意駕駛
    人駕駛汽車，應遵守道路交通號誌之指示；及汽車行駛至交岔路口，轉彎車應讓
    直行車先行，且依當時之天候晴朗、雖為夜間但有充分路燈照明、路面乾燥、無
    缺陷、亦無障礙物，且視距良好等情，即並無不能注意之情事，適有考領合格重
    型機車駕駛執照之黃丙○○騎乘車號ＰＪＵ—三五五號重型機車，沿監理南街由
    西往東方向騎乘，至前開該交岔路口欲直行通過時，遭乙○○所駕駛之自小客車
    之車頭，撞及黃丙○○所騎乘機車之後側車身處，致黃丙○○因之人車失控而滑
    倒，並受有右小腿及右足挫傷，及頭部挫傷之傷害。詎乙○○見肇事後，雖將車
    停下，不僅未採取救護黃丙○○，且未報警或呼叫救護車，而加速逃逸。嗣經目
    擊民眾記下車號，提供予處理刑警調查，而循線查悉前情。
二、案經黃丙○○訴請高雄市政府警察局楠梓分局報請台灣高雄地方法院檢察署檢察
    官偵查起訴。
    理  由
一、訊據被告乙○○雖坦承未考領任何資格之駕駛執照，而於前開時、地，駕駛上揭
    車號自小客車，並行經事故發生地點，惟矢口否認有何過失傷害及肇事逃逸之犯
    行，辯稱︰當天伊並未撞及告訴人，且伊駕車沿青農路行駛到青農路與監理南街
    路交岔路口時，要準備左轉時，有看到一台機車從伊前面摔過去，之後伊才左轉
    離開云云。
二、經查︰
（一）右揭犯罪事實，業據告訴人黃丙○○指述：伊當天騎乘前開重型機車，沿高雄
      市楠梓區○○○街直行，騎乘至監理南街與青農路口時，伊要直行，突然有一
    台自小客車要左轉彎，車速很快，伊不知自小客車是何處撞到伊，伊僅感覺有
      被閃到，人就往後仰摔倒後並昏迷，機車即往前滑出去撞到停放在路旁之大貨
      車，被告當時並未停車救護伊，直接將車子開走，是好心路人記下車號等語綦
      詳，復有證人即在場目擊之甲○○亦證稱：伊當時將車子停在前開路口路旁，
      人在車上整理東西，突然聽見撞擊聲，伊看到是一台紅色轎車車頭擦撞到機車
      ，機車遭撞及後就往前彈出去，並滑行到對面路邊一台聯結車之車身下，機車
      騎士遭撞擊摔倒後就昏倒了，該台轎車擦撞後雖有停下，但駕駛者並未下車就
      直接將車子開走，該台轎車在伊前方並往左轉，擦撞是在路口中發生的，該台
      轎車開走時，伊就回頭看並記下車號，另由後方機車騎士報警等語甚明。是告
      訴人所指述與前開證人之證述均與事證相符，堪以採信。
（二）且據被告於警詢中先稱：伊當天駕駛前開自小客車行經監理南街與青農路口時
      ，突然發現有一部機車從伊的車前面經過，由於當時燈光昏暗，並沒有看清楚
      該部機車車號，伊心想沒有撞到什麼東西，就駕車離開現場，伊並不知道有無
      人倒地或那部機車後來發生什麼事等語；且於檢察官偵查中經檢察官訊問有何
      意見，被告即主動陳稱：「過失傷害部分，我希望與他和解，至於撞到他，我
      當時真的沒發現，不是故意不停車下來處理，‧‧‧」等語，而於本院調查時
      則改陳稱：伊當時沿青農路行駛要回家，行駛到青農路與監理南街，要左轉監
      理南街，並停在青農路口準備左轉時，有看到一台機車從伊前面從左邊處摔過
      去，但伊並未看到任何擦撞過程，也沒有聽見撞擊聲，僅聽見機車摔倒聲音等
      語。是被告先後所述有關是否有關看到告訴人所騎乘機車部份，先稱是從其前
      面經過，復改稱未發現撞及告訴人，再辯稱告訴人騎乘機車從其前面摔過去云
      云，所述先後不一，已不無疑義，且在本院調查所稱，有看見告訴人所騎乘之
      機車從其前面摔過去，但未聽見任何撞擊過程，亦未聽見任何撞擊聲，是被告
      所陳告訴人騎乘機車莫名失控摔倒，亦與常情不符，是被告前開所辯實難採信
      。
（三）復據事故發生後處理員警至現場所測繪之道路交通事故調查報告表及所拍攝之
      事故現場與車損照片九幀所呈：本件肇事路段為高雄市楠梓區○○○街與青農
      路之Ｔ字型路段，該路口未設號誌，告訴人之機車於肇事後向右倒在前開Ｔ字
型路口之路邊，並卡在停放路邊之聯結車車身下，機車車身後留有一條西南往
      東北方向延伸斜長斷續之刮地痕，該調刮地痕起點，係在距離監理南街路中之
      行車分向線延伸線約零點七公尺，另距離青農路北南方向車道路邊線之延伸線
      約零點二公尺，路上並散落有告訴人之安全帽、避震器等物，而監理南街之號
      誌為閃光黃燈，青農路之號誌則為閃光紅燈，且據證人所提之車號資料追查被
      告，被告當時均未到案說明，而是等約一個禮拜後才到派出所等情，亦有證人
      即到場處理員警賴金福在庭證述明確。據前，堪認被告駕駛前開小客車沿青農
      路由南往北方向行駛，至監理南街之Ｔ字型路口時，欲左轉監理南街，於前開
      路口中以車頭擦撞告訴人所騎乘機車後車尾處，致告訴人失控滑倒，且於肇事
      後，不顧告訴人之安危，未為任何救護措施而逕自駕車逃離現場，其有公共危
      險罪之犯行甚為明確。
（四）按汽車行駛至交岔路口，轉彎車應讓直行車先行，又閃光紅燈表示「停車在開
      」，車輛應減速接近，先停止於交岔路口前，讓幹道車優先通行後認為安全時
      ，方得續行，道路交通安全規則第一百零二條第一項第六款及道路交通標誌標
      線號誌設置規則第二百十一條第一項第二款分別定有明文。被告依法駕車，對
      於前開規定應知之甚明，在行駛至設有閃光紅燈之路口時，應減速接近，並需
      先停止在路口前，讓幹道車輛先行，並認安全後，方得繼續行駛通過，且於左
      轉時，亦應讓直行的車輛優先通行。並依當時之天候晴朗、雖為夜間但有充分
      路燈照明、路面乾燥、無缺陷、亦無障礙物，且視距良好等情，即並無不能注
      意之情事，詎被告竟疏未注意，未讓直行於幹道上之告訴人先行通過，致生本
      件車禍事故，其有過失甚明。又告訴人因本件車禍事故受有右小腿及右足挫傷
      ，及頭部挫傷之傷害，有健仁醫院診斷證明書一紙在卷可稽。是告訴人之傷害
      與被告之前開過失行為間顯有相當應果關係。此外，並有高雄市政府警察局交
      通事故談話紀錄表二紙、車籍作業系統—查詢認可資料一份均附卷可佐。
（五）此外，並有道路交通事故談話紀錄表二紙、綜前說明，被告前開所辯顯係事後
      卸責之詞，其犯行明確，其犯行堪予認定。
三、核被告乙○○所為，係犯刑法第二百八十四條第一項前段之過失傷害罪，及同法
    第一百八十五條之四之駕駛動力交通工具肇事，致人受傷而逃逸罪。被告所犯前
    開二罪間，犯意各別，罪名互異，應予分論併罰。又汽車駕駛人，無駕駛執照駕
    車，因而致人受傷，依法應負刑事責任者，應加重其刑，道路交通管理處罰條例
    第八十六條第一項定有明文。被告未考取任何資格之駕駛執照，竟駕駛前開自小
    客車上路，並因肇事至告訴人受傷，應依前開規定加重其刑。爰審酌被告素行不
    佳，有台灣高等法院被告全國前案紀錄表一份在卷可憑，被告未考領駕駛執照，
    竟駕車上路，且行駛路段為閃光黃燈，並欲左轉竟未讓直行之車輛先行通過之過
    失程度，與肇事後，猶心存僥倖，竟驅車揚長離去，任將被害人棄之不顧，無視
    他人生命安危，犯行所生危害至鉅。所致告訴人受有如事實欄所示之傷害程度、
    被告犯罪後矯詞否認犯行、且未與告訴人達成和解、賠償告訴人所受損害等一切
    情狀，分別量處如主文所示之刑，並就過失傷害罪部分，諭知易科罰金之折算標
    準，以示懲儆。
據上論斷，應依刑事訴訟法第二百九十九條第一項前段，道路交通管理處罰條例第八
十六條第一項，刑法第一百八十五條之四、第二百八十四條第一項前段、第五十條、
第四十一條第一項，罰金罰鍰提高標準條例第一條前段、第二條，判決如主文。
中      華      民      國  九十一    年     十二     月    二十七    日
                        臺灣高雄地方法院交通法庭
                            法    官  程克琳
右正本證明與原本無異。
如不服本判決，應於判決送達後十日內，向本院提出上訴狀。
                            書 記 官  梁瑜玲
中      華      民      國    九十一    年     十二     月    二十七    日
【附論本判決論罪科刑法條】
刑法第二百八十四條第一項前段：
因過失傷害人者，處六月以下有期徒刑、拘役或五百元以下罰金，致重傷者，處一年
以下有期徒刑、拘役或五百元以下罰金。
刑法第一百八十五條之四︰
駕駛動力交通工具肇事，致人死傷而逃逸者，處六月以上五年以下有期徒刑。
